臺灣高等法院刑事裁定
110年度抗字第909號
抗  告  人  吳宸榮



上列抗告人因聲請定其應執行刑案件，不服臺灣臺北地方法院11
0年度聲字第877號，中華民國110年5月11日裁定，提起抗告，本
院裁定如下：
    主  文
原裁定撤銷，發回臺灣臺北地方法院。
    理  由
一、原裁定意旨略以：受刑人吳宸榮前因犯如附表所示之罪，先
    後經判處如附表所示之刑確定（聲請書所附定應執行刑案件
    一覽表編號3之確定日，誤繕為民國109年4月7日，應更正為
    109年3月10日），茲檢察官依受刑人請求而聲請就附表所示
    各罪定其應執行之刑，有該受刑人出具之受刑人是否聲請定
    應執行刑調查表（等同聲請狀，受刑人雖將簽署日期誤繕為
    101年4月29日，仍不影響其效力）在卷可憑。經核檢察官所
    提出之判決及本院被告前案紀錄表等資料，認聲請為正當，
    爰依刑事訴訟法第477 條第1 項，刑法第50條第1 項但書、
    第2 項、第53條、第51條第5 款規定，定其應執行之刑為有
    期徒刑1年10月。再數罪併罰中之一罪，依刑法規定得易科
    罰金者，若因與不得易科之他罪併合處罰結果而不得易科罰
    金時，原可易科部分所處之刑，自亦無庸為易科折算標準之
    記載（司法院釋字第144 號、第679 號解釋意旨參照）。是
    本件受刑人所犯如附表所示各罪，雖分屬得易科罰金之罪與
    不得易科罰金之罪，但因合併處罰之結果，原審於定其應執
    行之刑時，自無庸為易科罰金折算標準之記載，併此敘明云
    云。
二、抗告意旨略以：
　㈠量刑及數罪併罰定應執行刑之輕重，固屬事實審法院得依職
    權自由裁量之事項。然法律上屬於自由裁量之事項，並非概
    無法律性之拘束。自由裁量係於法律一定之外部性界限內（
    以定執行刑言，即不得違反刑法第51條之規定）使法官具體
    選擇以為適當之處理；因此在裁量時，必須符合所適用之法
    規之目的。更進一步言，須受法律秩序之理念所指導，此亦
    即所謂之自由裁量之內部性界限。關於定應執行之刑，既屬
    自由裁量之範圍，其應受此項內部性界限之拘束，要屬當然
    。倘違反外部性界限，固屬違法，違反內部性界限，亦係不
    當，均為通常上訴、抗告程序救濟之範圍（最高法院108年
    度台抗字第436號刑事裁定意旨參照）。
　㈡數罪併罰定應執行刑之裁量，其依刑法第51條第5款定執行刑
    者，宜注意刑罰邊際效應隨刑期而遞減及行為人所生痛苦程
    度隨刑期而遞增之情形，考量行為人復歸社會之可能性，妥
    適定執行刑。除不得違反刑法第51條之外部界限外，尤應體
    察前述法律規範本旨，謹守法律內部性界限，以達刑罰經濟
    及恤刑之目的。倘違背上開定執行刑內部界限而濫用其裁量
    ，仍非適法（最高法院108年度台上字第4405號刑事判決意
    旨參照）。
　㈢量刑之輕重，固屬事實審法院得依職權自由裁量之事項，惟
    並非概無法律上之限制，仍應受比例原則及公平原則之限制
    。數罪併罰有二裁判以上宣告多數有期徒刑者，依刑法第53
    條、第51條第5款之規定「於各刑中之最長期以上，各刑合
    併之刑期以下，定其刑期。但不得逾三十年」，係採「限制
    加重原則」規範執行刑之法定範圍，為其定刑之外部界限。
    乃因一律將宣告刑累計執行，刑責恐將偏重而過苛，不符現
    代刑事政策及刑罰之社會功能，而有必要透過定應執行刑程
    序，授權法官對被告本身及所犯各罪為總檢視，進行充分而
    不過度之評價，以妥適調整之。又刑法第57條之規定，係針
    對個別犯罪之科刑裁量，明定刑罰原則以及尤應審酌之各款
    事項，以為科刑輕重之標準；至數罪併罰定應執行刑之裁量
    標準，法無明文，然其裁量仍應兼衡罪責相當及特別預防之
    刑罰目的，具體審酌整體犯罪過程之各罪關係（例如各行為
    彼此間之關聯性、數罪間時間、空間、法益之異同性、所侵
    害法益之專屬性或同一性、數罪對法益侵害之加重效應等）
    及罪數所反應行為人人格及犯罪傾向等情狀綜合判斷，為妥
    適之裁量，仍有比例原則及公平原則之拘束（最高法院104
    年度台抗字第718號刑事裁定意旨參照）。
　㈣實務上學者論著亦有主張在累進遞減原則上，數罪併罰具體
    審酌整體犯罪過程之各罪關係，宣予各刑相加後酌減三分之
    一以上（黃榮堅教授，數罪併罰量刑模式構想，月旦法學雜
    誌第123期）。
　㈤綜上所述，我國刑法兼具報應主義及預防主義之雙重目的，
    是於量刑之時，倘依行為人之行為情狀處以適當徒刑即足懲
    儆，並可達防衛社會者，自非不可依客觀犯行與主觀惡性兩
    者加以考量其情狀，要難僅以行為人犯罪次數為定其應執行
    刑之唯一標準，應考量行為人犯罪時間之密接性及個人情狀
    定其應執行刑，始符公平比例原則。
　㈥懇請給予抗告人即受刑人吳宸榮（下稱受刑人）再次悔過向
    上，改過自新之機會，給予受刑人一個最有利之裁定云云。
三、按數罪併罰定其應執行之刑者，由該案犯罪事實最後判決之
    法院之檢察官，聲請該法院裁定之，刑事訴訟法第477 條第
    1 項定有明文。此所謂最後判決之法院，係指最後審理事實
    之法院而言，且以判決日期為準，並不問其判決確定之先後
    （最高法院109年度台抗字第686號裁定參照）。
四、查受刑人因附表所示詐欺等案件，先後經原審法院、本院分
    別判處如附表所示之刑確定，而其中附表編號1、3為得易科
    罰金之罪；附表編號2屬不得易科罰金之罪，屬刑法第50條
    但書第1款之情形，經受刑人聲請定其執行刑，檢察官據以
    向原審法院聲請定其應執行之刑，原審就附表所示各罪定其
    應執行刑為有期徒刑1年10月等節，固非無見。惟查附表編
    號1所示之最後事實審法院為原審法院，判決日期為民國106
    年9月30日；附表編號2、3所示之最後事實審法院為本院，
    判決日期為109年3月10日，有上開各判決書、本院被告前案
    紀錄表在卷可稽。是受刑人所犯如附表所示各罪，其最後為
    事實審理並諭知罪刑之法院，應為附表編號2、3所示之本院
    ，揆諸上開說明，原審法院並非最後事實審法院，從而，臺
    灣臺北地方檢察署檢察官是否得為本件聲請定其應執行刑之
    聲請人，並以原審法院為犯罪事實最後判決之法院，向原審
    法院聲請定其應執行刑，尚非無研求之餘地。是抗告人就此
    所為之抗告尚難認為無理由，應由本院將原裁定撤銷，發回
    原法院查明後，另為妥適之裁定。
據上論斷，應依刑事訴訟法第413條前段，裁定如主文。
中　　華　　民　　國　　110 　年　　6 　　月　　17　　日
                  刑事第二十一庭審判長法　官  許宗和
                                      法　官  黃惠敏
                                      法　官  黃玉婷
以上正本證明與原本無異。
不得再抗告。
                                      書記官  廖純瑜
中　　華　　民　　國　　110 　年　　6 　　月　　18　　日